【裁判字號】    99,勞簡上,26
【裁判日期】    991231
【裁判案由】    給付資遣費   等
【裁判全文】
臺灣高雄地方法院民事判決            99年度勞簡上字第26號
上  訴  人  李志祥
被上訴人    瑞宏交通器材有限公司
法定代理人  陳品蓁
上列當事人間請求給付資遣費事件，上訴人對於民國99年5 月18
日本院高雄簡易庭98年度雄勞簡字第46號第一審判決提起上訴，
本院於99年12月22日言詞辯論終結，判決如下：
    主  文
原判決除減縮部分外，關於駁回上訴人後開第二項之請求及訴訟
費用之部分均廢棄。
被上訴人應給付上訴人新臺幣肆萬肆仟柒佰捌拾肆元，及自民國
九十八年九月十日起至清償日止，按週年利率百分之五計算之利
息。
上訴人其餘上訴駁回。
第一審（除減縮部分除外）、第二審訴訟費用，由被上訴人負擔
四分之一，餘由上訴人負擔。
    事實及理由
一、程序部分：
    訴之變更或追加，非經他造同意，不得為之，但民事訴訟法
    第255 條第1 項第2 款至第6 款情形，不在此限；又訴狀送
    達後，原告不得將原訴變更或追加他訴，但擴張或減縮應受
    判決事項之聲明者，不在此限，民事訴訟法第446 第1 項、
    第255 條第1 項第3 款分別定有明文。本件上訴人起訴時，
    係請求被上訴人應給付新臺幣（下同）210,200 元及自民國
    98 年4月25日起至清償日止按週年利率5%計算之利息，嗣將
    上開金額縮減為149,600 元，及自起訴狀繕本送達翌日起至
    清償日止按週年利率5%計算之利息一情，經核屬減縮應受判
    決事項之聲明，於法並無不合，應予准許，合先敘明。
二、上訴人主張：其自94年9 月起受僱於被上訴人公司，擔任送
    貨員一職，被上訴人負責人陳品蓁於98年3 月25日上午10
    時許，逕以口頭告知上訴人工作至該月月底止，不用再來上
    班，片面解僱上訴人，上訴人於同年3 月26日至27日仍有上
    班，同月28日至31日因故向被上訴人請假，未至公司上班。
    上訴人於98年3 月28日以手機傳送簡訊請求陳品蓁發給非自
    願離職證明書，卻遭陳品蓁拒絕，陳品蓁直至同年4 月初仍
    未發給上訴人資遣費，上訴人向高雄市政府勞工局勞資關係
    協會申請勞資爭議調解，調解不成立，爰依僱傭關係，於本
    院減縮請求被上訴人給付下列費用：(一)上訴人每月薪資
    24,000 元 ，依勞動基準法第16條規定，被上訴人若欲終止
    與上訴人間勞動契約，應於30前預告，陳品蓁於98年3 月25
    日以口頭通知上訴人，僅提前5 日預告，以日薪800 元計算
    ，上訴人得請求預告工資20,000元〔800 （元）×25（日）
    ＝20,000 〕 。
    (二)依勞工退休金條例第12條規定，被上訴人應按工作年資給
    付資遣費，每滿1 年發給1/2 月之平均工資，未滿1 年者，
    以比例計給，上訴人工作年資為3 年6 月，被告上訴應給付
    資遣費43,200元〔24,000（元）×1/2 ×3.6 （月）＝
    43,200〕。(三)被上訴人未依法為上訴人投保勞工保險，且片
    面終止勞動契約，致上訴人無法依就業保險法規定申請失業
    給付，被上訴人自應給付此部分損害，故以上訴人每月薪資
    60 ％ ，最長6 個月計算，被上訴人應給付就業補助86,400
    元〔24,000（元）×60％×6 ＝86,400〕等語。並聲明: 被
    上訴人應給付上訴人149,600 元，及自起訴狀繕本送達被上
    訴人翌日起至清償日止，按週年利率百分之5 計算之利息。
三、被上訴人則以：上訴人於96年11、12月間方至被上訴人處任
    職，陳品蓁曾要求為上訴人投保勞工保險及辦理退休金等，
    惟上訴人表示因積欠信用卡卡債、信用不良緣故，不願加入
    並自願負擔一切損失；上訴人於98年2 月間，主動向陳品蓁
    表示欲離職，因被上訴人該時期欠缺人手，故請求上訴人得
    否續留工作，延至98年3 月底再行離職，上訴人亦有允諾，
    惟上訴人於同年3 月28日逕以手機簡訊告知陳品蓁不作了等
    語後，隨即關機，亦未再至被上訴人處上班；上訴人於被上
    訴人任職期間，同時在第三人即金峰汽車行任職，不符合就
    業保險法所定失業救助之規範，上訴人主張無理由等語資為
    抗辯。並聲明：上訴人之訴駁回。
四、原審為上訴人全部敗訴之判決，上訴人不服，提起上訴，於
    本院聲明：(一)原判決廢棄（縮減部分除外）。(二)上開廢棄部
    分，被上訴人應給付上訴人149,600 元，及自起訴狀繕本送
    達被上訴人翌日起至清償日止，按週年利率5%計算之利息。
    被上訴人則聲明：駁回上訴。
五、兩造不爭執之事項：
（一）被上訴人公司未替上訴人辦理投保勞工保險。
（二）上訴人曾於98年3 月28日寄發簡訊予陳品蓁。
（三）上訴人於98年1 月、2 月、3 月分別領取薪資16,150元、
      15,850元、17,425元。
六、本件爭點為：
（一）上訴人於何時受僱於被上訴人？
（二）上訴人係自動請辭或為被上訴人所解僱?
（三）若上訴人係受解僱，其主張預告工資、資遣費、就業補助
      是否有理由? 請求金額為多少?
七、本件得心證之理由：
（一）本件上訴人主張其係於94年9 月即至被上訴人處任職送貨
      員乙節，業據證人洪伯勝於原審具結證稱：伊原為被上訴
      人之送貨員，94年5 、6 月間到被上訴人處任職，大約工
      作3 個月即因上班遲到，遭陳品蓁開除，上訴人在94年9
      月1 日即至被上訴人處上班，同樣擔任送貨員，上訴人係
      伊介紹至被上訴人上班，上訴人至被上訴人處面試時伊亦
      在場，伊遭開除後上訴人仍在被上訴人處上班等語（見原
      審卷第51、52頁），核與證人陳克任具結證稱：其曾在被
      上訴人處任職，任職期間自95年10月開始，其因至被上訴
      人處任職之故結識上訴人，上訴人較先到職等語（見原審
      卷第75頁），大致相符，堪認為真，則依證人洪伯勝、陳
      克任之證述，均可得知上訴人至遲於95年10月前已在被上
      訴人處上班，95年以後仍繼續任職，證人洪伯勝亦明確指
      明上訴人係自94年9 月1 日開始到職，參以上訴人94年度
      所得稅申報資料，亦有被上訴人給付之薪資所得47,520元
      ，有財政部高雄市國稅局94年度綜合所得稅各類所得資料
      清單乙份在卷可佐（原審卷第40頁），堪認上訴人此部分
      主張屬實，被上訴人辯稱：上訴人係自96年11、12月間方
      至被上訴人處上班云云，要不足採。
（二）又上訴人主張：陳品蓁係於98年3 月25日早上告訴伊做到
      這個月底等語，惟陳品蓁否認之，辯稱：是上訴人自己在
      98年3 月初自動請辭，我叫他做到3 月底云云。惟查：上
      訴人於原審提出其與陳品蓁於98年3 月31日上午9 時45
      分之電話通話光碟及譯文，經上訴人、陳品蓁於本院99年
      11月10日準備程序中確認確實為兩人之對話內容（見本院
      卷第28、29頁），惟陳品蓁先於原審否認該女聲為其本人
      ，不曾為上開對話，然於原審為有利其之認定後，復於本
      院承認此為其與上訴人之對話，其陳述反覆不一，前後矛
      盾，其主張是否可採，已值存疑；又陳品蓁辯稱：我確定
      上訴人是在98年4 月5 日才第1 次口頭跟我講要我寫非自
      願離職書，之前他都沒有講過，他又不是非自願離職的，
      怎麼可以寫非自願離職書等語（見本院卷第30頁），惟參
      諸兩人於上開對話內容中，陳品蓁問上訴人：「要怎麼寫
      非自動請辭，你來跟我講，今天是我把你辭掉的嗎？」、
      上訴人答：「是啊，你說叫我做到這個月耶，我現在要去
      面試了。」陳品蓁問：「你是上什麼班啊，你來，我跟你
      說你的缺失在哪裡，不是說非自動請辭，你要寫我可以寫
      給你啊。」等語，有原審勘驗筆錄可稽（見原審卷第107
      頁-108頁），堪認陳品蓁陳稱其係98年4 月5 日方第1 次
      聽聞上訴人要求其寫非自願離職書云云，已然不實；又上
      訴人若果為自動請辭離職，陳品蓁又為何願意為其書寫非
      自願離職書，在上開電話對話內容中，復多次要求上訴人
      「你來跟我講，我寫給你啊」等語，然陳品蓁對上開顯有
      可疑之處均未能有合理解釋外，於本院準備程序中復以：
      「我忘了」等語置辯，或沈默拒答不語（見本院卷第
      30-31 頁），應認上訴人主張：陳品蓁辭退我後，我在98
      年3 月28日有傳簡訊給陳品蓁說要非自願離職書，98年3
      月31日那天陳品蓁說叫我去拿非自願離職書，但後來她也
      沒給我，叫我去勞工局告她等語，堪值採信，陳品蓁辯稱
      ：是上訴人3 月初自動請辭，後來從3 月27日起就沒來上
      班云云，不足為採。
（三）又上訴人雖主張：其薪資係以月薪計算，1 個月有
      24,000元，惟為被上訴人所否認，辯稱：其係以日薪計算
      ，1 日600 元等語。惟衡以上訴人於98年1 月、2 月、3
      月分別領取薪資16,150元、15,850元、17,425元之事實為
      兩造所不爭，且參酌上訴人提出之薪資袋及被上訴人所提
      出之工資名冊上（見原審卷第45-47 、86頁），上訴人之
      薪資係以實際上班天數乘以850 元，並扣除遲到天數，作
      為其薪資之計算方式，足證上訴人98年1 月至3 月間薪資
      並非固定，且兩造之主張與客觀之薪資袋、工資名冊記載
      均不一致，本院認上訴人之主張既不能證明，本件上訴人
      之薪資即應以法定基本工資17,280元計算，較為適當。
（四）按「雇主依勞動基準法第11條或第13條但書規定終止勞動
      契約者，其預告期間依左列各款之規定：... 三、繼續工
      作3年以上者，於30日前預告之。勞工於接到前項預告後
      ，為另謀工作得於工作時間請假外出。其請假時數，每星
      期不得超過2日之工作時間，請假期間之工資照給。雇主
      未依第 1 項規定期間預告而終止契約者，應給付預告期間
      之工資。」勞動基準法第16條定有明文，上訴人任職於被
      上訴人處期間，自94年9 月起，迄98年3 月止，計為3 年
      7 月（上訴人誤算為3 年6 月），被上訴人若欲終止與上
      訴人間勞動契約，應於30日前預告，陳品蓁係於98年3 月
      25 日 以口頭通知上訴人至98年3 月底即不再雇用，上訴
      人自得依前開規定，請求預告期間工資13,824元（計算式
      ：24 （ 預告期間30日-6日前預告）×576 （日薪）＝
      13,824）。
（五）再按「勞工適用本條例之退休金制度者，適用本條例後之
      工作年資，於勞動契約依勞動基準法第11條、第13條但書
      、第14條及第20條或職業災害勞工保護法第23條、第24條
      規定終止時，其資遣費由僱主按其工作年資，每滿一年發
      給2分之1個月之平均工資，未滿一年者，以比例計給；最
      高以發給6 個月平均工資為限，不適用勞動基準法第17條
      之規定。」勞工退休金條例第12條定有明文。是上訴人於
      被上訴人處任職3 年7 月，其經被上訴人主動終止勞動契
      約，上訴人自得依該條文，請求被上訴人給付資遣費30
      ,960元（計算式：17,280×3 ×1/2 +17,280 ×7/12×
      1/2 ＝30,960）。
（六）末按被保險人於失業期間另有工作，其每月工作收入超過
      基本工資者，不得請領失業給付，就業保險法第17條第1
      項前段定有明文，上訴人雖主張：其依就業保險法第16條
      本應領有失業給付，惟因被上訴人未依法為其投保，導致
      其無法領取上開失業給付云云，惟被上訴人辯稱：上訴人
      在98年4 月初起即已到金峰汽車行任職等語，並提出上訴
      人於金峰汽車行任職之名片1 張以資證明（見原審卷第23
      頁），上訴人對此未見否認，亦未提出反證以資駁斥，堪
      認被上訴人此部分抗辯可採，依前開條文規定，足見上訴
      人既在離職後隨即在他公司就職，並不符前開申請失業給
      付之規定，上訴人請求被上訴人給付失業給付86,400元，
      即屬無據。
八、綜上所述，上訴人依據勞動基準法、勞工退休金條例規定，
    請求被上訴人給付上訴人44,784元（計算式：預告工資
    13,824元+ 資遣費30,960元＝44,784元），及自起訴狀繕本
    送達翌日即98年9 月10日起至清償日止，按週年利率5%計算
    之利息，為有理由，應予准許，逾此範圍之主張，要無理由
    ，應予駁回。原審就上開應准許部分為上訴人敗訴之判決，
    尚有未洽，上訴意旨指摘原判決此部分不當，求予廢棄改判
    （縮減部分除外），為有理由，應予准許，爰由本院予以廢
    棄原判決不當部分，另判決主文第2 項所示。至上開上訴人
    之請求不應准許部分，原審為上訴人敗訴之判決，即無不當
    ，上訴意旨猶執前詞指摘原審判決此部分不當，求為廢棄，
    為無理由，應駁回上訴人此部分之上訴。
九、本件事證已臻明確，兩造其餘攻擊防禦方法及舉證，核與判
    決結果不生影響，爰不逐一論駁，併此敘明。
八、據上論結，本件上訴為一部有理由，一部無理由，依民事訴
    訟法第436 條之1 第3 項、第450 條、第449 條第1 項、第
    79條，判決如主文。
中    華    民    國    99    年    12    月    31    日
                  民事勞工法庭  審判長法  官  楊富強
                                      法  官  何悅芳
                                      法  官  張琬如
以上正本係照原本作成。
本判決不得上訴。
中    華    民    國    99    年    12    月    31    日
                                      書記官  劉國偉


司法院資訊處製作；財團法人民間司法改革基金會備份。
